【裁判字號】    95,重訴,157
【裁判日期】    950316
【裁判案由】    清償借款
【裁判全文】
臺灣臺北地方法院民事判決             95年度重訴字第157號
原      告   台灣中小企業銀行股份有限公司
法定代理人   戊○○
訴訟代理人   丁○○
被      告   藝緻企業有限公司
兼法定代理人 丙○○
             甲○○
兼上開共同
訴訟代理人   乙○○
上列當事人間請求清償借款事件，本院於中華民國95年3月2日言
詞辯論終結，判決如下：
    主  文
被告應連帶給付原告新台幣柒拾伍萬元，及如附表一所示之利息
、違約金。
被告甲○○、丙○○應連帶給付原告新台幣伍佰參拾伍萬陸仟陸
佰捌拾伍元，及如附表二所示之利息、違約金。
訴訟費用由被告連帶負擔。
本判決第一項於原告以新台幣貳拾伍萬元供擔保後，得假執行。
本判決第二項於原告以新台幣壹佰柒拾捌萬伍仟伍佰陸拾貳元
元供擔保後，得假執行。
    事實及理由
一、依兩造週轉金貸款契約第15、16條及授信約定書第12條約定
    ，當事人雙方合意以台北地方法院即本院為第一審管轄法院
    ，是本院自有管轄權。
二、原告起訴主張：
（一）被告藝緻企業有限公司（下稱藝緻公司）於民國（下同）
      92年10月21日邀同其餘被告甲○○、丙○○、乙○○為連
      帶保證人，向原告借款新台幣（下同）2,000,000元，借
      款期間原自92年10月21日起至93年10月21日止，嗣於94年
      6月13日簽訂契據條款變更契約，展延借款期限至96年4月
      21日，約定利息按年利率6.66%機動計息，且於原告公司
      基準利率調整時，自調整日起改按原告新公告之基準利率
      加年利率3.44%計付。並約定如有逾期清償本息時，按借
      款總餘額，自應償付日起，逾期清償在6個月以內者，按
      上開利率10%，超過6個月以上部分，按上開利率20%計付
      違約金。又借款人如有授信約定書第5條所示之各款情事
      者，即喪失期限利益，應償還全部債務。惟被告藝緻公司
      僅繳款至94年9月21日止，即未依約清償，尚積欠本金750
      ,000元及如附表一所示之利息、違約金迄未清償。
（二）被告甲○○於93年3月23日邀同其餘被告丙○○為連帶保
      證人，向原告借款7,500,000元，借款期間原自93年4月1
      日起至111年4月1日止，約定利息自93年4月1日起至95年3
      月31日止按原告定儲利率指數加0.87%機動計息，自95年4
      月1日起，改按原告定儲利率指數加1.57%機動計息。並約
      定自93年5月1日起，每月為1期，共分216期按期攤還本息
      ，第1期至第24期每期攤還本息32,252元，第25期至第216
      期每期攤還本息33,982元。如有逾期清償本息時，按借款
      總餘額，自應償付日起，逾期清償在6個月以內者，按上
      開利率10%，超過6個月以上部分，按上開利率20%計付違
      約金。又借款人如有授信約定書第5條所示之各款情事者
      ，即喪失期限利益，應償還全部債務。惟被告甲○○僅繳
      款至94年9月1日止，即未依約清償，尚積欠本金5,356,68
      5元及如附表二所示之利息、違約金迄未清償。為此，爰
      依消費借貸及連帶保證契約之法律關係，訴請被告等返還
      借款等語。並於聲明：如主文第1、2項所示，並聲請願供
      擔保宣告假執行。
三、被告則以：
    被告等對於其為上開借款之債務人及連帶保證人之事實，並
    不爭執，惟抗辯因社會經濟不景氣，致被告公司無法正常經
    營，但被告希望能延長還款期限及降低利息之請求，因現今
    金融行庫之利率皆已調降為0至3.99%，與原告請求之上開約
    定利率相差甚大，爰依民法第227條之2第1項之規定，請求
    減少利息之給付等語置辯。並聲明：原告之訴及其假執行之
    聲請均駁回。
四、本件原告主張之事實，業據其提出週轉金貸款契約及契據條
    款變更契約、借據、授信約定書、契據增補條款契約、放款
    利率歷史資料表等為證，核屬相符，堪信為真實。惟被告等
    另以利率請求過高，請求調降利率等語，資為抗辯。按約定
    利率，超過週年20%者，債權人對於超過部分之利息，無請
    求權，民法第205條定有明文，此乃約定利率最高之限制。
    經查，被告藝緻公司之借款利率依週轉金貸款契約第3條約
    定，係按年利率6.66%計算，並隨原告基準利款調整時，自
    調整日起改按原告新公告之基準利率加年利率3.44%機動計
    息，而原告所訂基準利率於94年10月17日業已調整為年利率
    3.480%；又被告甲○○之借款利率依借據第2條約定，係按
    自93年4月1日起至95年3月31日止按原告定儲利率指數加0.8
    7%機動計息，自95年4月1日起，改按原告定儲利率指數加1.
    57%機動計息，而原告所訂定儲利率指數於94年7月1日業已
    調整為年利率1.720%，則依兩造上開之約定，原告主張本件
    借款之利率各為附表一、二所示，非屬無據，且未逾前述民
    法有關年息20%之最高限制，而原告所自訂之基準利率及定
    儲利率指數亦與一般同業之銀行所訂相當，並無過高之情形
    ，是被告上開之抗辯，顯無可採。
五、從而，原告依據消費借貸及連帶保證契約之法律關係，請求
    被告連帶給付原告750,000元及如主文第1項所示之利息、違
    約金，被告甲○○、丙○○應連帶給付原告5,356,685元及
    如主文第2項所示之利息、違約金，為有理由，應予准許。
六、假執行之宣告：
    原告陳明願供擔保，請求宣告假執行，核無不合，茲酌定相
    當之擔保金額，予以准許。
七、據上論結：本件原告之訴為有理由，依民事訴訟法第85條第
    2項、第390條第2項，判決如主文。
中    華    民    國    95    年    3    月    16    日
                  民事第五庭    法  官  蔡如琪
以上正本係照原本作成
如對本判決上訴，須於判決送達後20日內向本院提出上訴狀
中    華    民    國    95    年    3    月    16    日
                                書記官  劉寶鈴


司法院資訊處製作；財團法人民間司法改革基金會備份。
